【裁判字號】    89,再,25
【裁判日期】    890531
【裁判案由】    返還所有物
【裁判全文】
臺灣高等法院高雄分院民事裁定      八十九年度再字第二五號
      再  審原告  乙○○
      再  審被告  甲○○
右當事人間請求返還所有物事件，再審原告對於中華民國八十九年四月五日本院判決
（八十八年度上字第一八七號）提起再審之訴，本院裁定如左：
      主      文
再審之訴駁回。
再審訴訟費用，由再審原告負擔。
      理      由
一、按「提起再審之訴，應依民事訴訟法第五百零一條第一項第四款表明再審理由及
    關於再審理由並遵守不變期間之證據，此為必須具備之程式。又所謂表明再審理
    由，必須指明確定判決有如何於法定再審事由之具體情事始為相當。倘僅泛言有
    何條款之再審事由，而無具體情事者，仍難謂已合法表明再審事由。既未合法表
    明再審事由即為再審之事由，性質上無庸命其補正（參照最高法院六十一年度台
    再字第一三七號判例）本件再審原告提起再審之訴僅泛言再審被告依買賣關係請
    求再審原告給付價金新台幣（下同）九十一萬七千元，惟從再審原告於第一審提
    出之證據「八十六年十月二日高雄地方法院郵局第四五六五號存證信函」，其中
    第二項載明：「本人寄放台端鐵樹五呎－六呎十五棟，台端竟拒絕本人取回．．
    ．」云云。從自由心證原則而言，縱法院認定該信函所述為真，則兩造存在之法
    律關係，亦僅寄託關係，而非買賣關係。因此，原確定判決認定兩造存有買賣關
    係，即非無誤。蓋再審被告自始至終並未舉證證明兩造針對上揭十五棵鐵樹確實
    存有買賣關係之前提下，原確定判決即逕予認定兩造之買賣關係，而不顧再審被
    告提呈之上開存證信函所載內容。原確定判決捨證據於不顧，竟憑臆測而為事實
    之認定。又再審被告於審理過程中，並未積極就其主張之大石頭、鐵樹、莿桐等
    物品之價值為何，盡證明之責。詎原確定判決，即率予附和，認定上揭物品之價
    值，而判決再審原告應給付與再審被告八十九萬二千元等語，並未於其再審訴狀
    內表明有如何合於法定再審事由之具體情事，依上開說明，顯難認其再審之訴為
    合法。況事實審取捨証據及對於權利行使或債務履行行為所作行為價值之判斷，
    均屬於事實法院依職權認定事實之問題，尚難以此指為適用法規有錯誤之再審理
    由。再審原告以上開原確定判決所為事實之認定，指摘原確定判決適用法規顯有
    錯誤云云，並無可採。
二、據上論結，本件再審之訴為不合法，依民事訴訟法第五百零二條第一項、第九十
    五條、第七十八條，裁定如主文。
中      華      民      國        八十九    年    五    月    三十一    日
                                      臺灣高等法院高雄分院民事第四庭
~B1審判長法官  曾錦昌
~B2      法官  許明進
~B3      法官  林紀元
右為正本係照原本作成。
不得抗告。
中      華      民      國        八十九    年      六      月    五    日
~B法院書記官  施耀程
                                                                        Ｇ


司法院資訊處製作；財團法人民間司法改革基金會備份。
